最高法院民事判決　　　　　　　　　　　　　　　八十七年度台上字第二四一四號
　　上　訴　人　陳清泉
　　　　　　　　盧錦智
　　被 上訴 人　王聖佳
　　　　　　　　王聖義
　　　　　　　　王林滿
　　　　　　　　王淑貞
右當事人間請求清償債務事件，上訴人對於中華民國八十六年十一月十日台灣高等法
院台中分院第二審判決（八十六年度重上字第一一四號），提起上訴，本院判決如左
：
    主  文
上訴駁回。
第三審訴訟費用由上訴人負擔。
    理  由
本件上訴人主張：被上訴人之被繼承人王武雄曾向上訴人陳清泉借款新台幣（下同）
五百萬元，向盧錦智借款五百八十三萬元，王武雄於民國八十四年二月二十七日死亡
，由被上訴人繼承上開債務。被上訴人於八十四年四月二十三日與伊及其他債權人吳
龍雄、劉正中等十一人簽訂協議書，約定包括上開債務共計四千七百三十一萬元，因
被上訴人無法償還，以坐落神岡鄉○○段一四五、一四六、一四八、一四九號土地應
有部分二一五之四六及地上房屋三棟移轉登記予甲方即上訴人及吳龍雄等十一人（下
稱上訴人等十一人）或其指定之人，任由甲方出賣抵償，如賣得款不足償還債務者，
甲方同意放棄請求權。詎被上訴人未依約履行，伊已依法解除該契約，被上訴人應依
原借貸關係返還借款本息等情，求為命被上訴人連帶給付陳清泉五百萬元、盧錦智五
百八十三萬元並各加付法定遲延利息之判決。
被上訴人則以：伊已與上訴人等十一人就如何清償伊父所遺留之債務簽立協議書，雙
方應依協議之內容履行，上訴人依原有之借貸關係請求，應無理由等語，資為抗辯。
原審斟酌全辯論意旨及調查證據之結果，以：上訴人所主張之前揭事實，已為被上訴
人所自認，且據提出支票、戶籍謄本及協議書附卷可稽，堪信為真實。查上訴人等十
一人與被上訴人於八十四年四月二十三日所簽訂之協議書，已約定將上開不動產（包
括土地及房屋）之所有權由被上訴人移轉過戶與上訴人等十一人或其指定之人，任由
上訴人等十一人自由處分出賣抵充之。惟未約定各取得何部分之權利，則依民法第二
百九十三條規定，包括上訴人之各債權人僅得向被上訴人請求向全體債權人為給付。
惟上訴人於八十六年七月五日發函係要求被上訴人將前開土地移轉予上訴人二人，與
前開約定不符，其催告已有未合。且並未由上訴人及其他債權人共十一人全體向被上
訴人為解除契約之意思表示，亦不生解除契約之效力。次查該協議書既以房地所有權
之移轉之他種給付代替原定之金錢債務，並約使超過變賣所得部分之原債務消滅，核
係約定清償債務方法之和解契約。上訴人主張係民法第三百二十條之新債清償，尚有
誤會。末按和解有使當事人拋棄之權利消滅及使當事人取得和解契約所訂明權利之效
力，民法第七百三十七條定有明文。故和解契約成立後，兩造當事人即均應受和解契
約之拘束，縱使一方因而受不利益之結果，亦不得事後翻異，更就和解前之法律關係
再行主張。本件和解契約既仍然存在，上訴人請求被上訴人依和解前之借貸關係給付
貸款本息，自不應准許，為其心證所由得。復說明對於上訴人其他主張之取捨意見，
爰維持第一審所為上訴人敗訴判決，駁回其上訴，經核於法洵無違誤，上訴論旨，仍
爭論上開協議書係新債清償，其舊債權即借款債權尚未消滅，並就原審取捨證據、認
定事實之職權行使，及依職權解釋意思表示，指摘原判決不當，聲明廢棄，尚難認有
理由。
據上論結，本件上訴為無理由。依民事訴訟法第四百八十一條、第四百四十九條第一
項、第七十八條，判決如主文。
中      華      民      國    八十七    年      十      月     十七     日
                              最高法院民事第五庭
                                  審判長法官  吳  啟  賓
                                        法官  洪  根  樹
                                        法官  謝  正  勝
                                        法官  劉  福  來
                                        法官  黃  熙  嫣
      右正本證明與原本無異
                                              書  記  官
中      華      民      國    八十七    年     十一     月      四      日
